【裁判字號】    97,易,4037
【裁判日期】    971128
【裁判案由】    詐欺
【裁判全文】
臺灣臺中地方法院刑事判決              97年度易字第4037號
公  訴  人  臺灣臺中地方法院檢察署檢察官
被      告  丁○○
            庚○○
                    （另案在臺灣臺中監獄臺中分監執行中）
上列被告因詐欺案件，經檢察官提起公訴（96年度偵字第22330
、23477 號、97年度偵字第9437號），被告就被訴事實為有罪之
陳述，經本院合議庭裁定由受命法官獨任進行簡式審判程序，判
決如下：
    主    文
丁○○幫助意圖為自己不法之所有，以詐術使人將本人之物交付
，累犯，處有期徒刑肆月，如易科罰金，以新臺幣壹仟元折算壹
日，減為有期徒刑貳月，如易科罰金，以新臺幣壹仟元折算壹日
。
洪偉展幫助意圖為自己不法之所有，以詐術使人將本人之物交付
，累犯，處有期徒刑肆月，如易科罰金，以新臺幣壹仟元折算壹
日，減為有期徒刑貳月，如易科罰金，以新臺幣壹仟元折算壹日
。
    犯罪事實
一、丁○○前於民國94年間因搶奪案件，經本院判處有期徒刑2
    年確定，甫於94年12月28日縮短刑期執行完畢。詎仍不知悔
    改，其明知國內社會上層出不窮之詐騙集團或不法份子為掩
    飾其不法行徑，避免執法人員之追究及處罰，經常利用他人
    之存款帳戶掩人耳目，因此，在客觀上可以預見一般取得他
    人帳戶使用之行徑，常與行財產犯罪有密切關連，竟以縱有
    人持其存款帳戶作為詐騙之犯罪工具，亦不違其本意之幫助
    犯意，自報上得知收購金融帳戶牟利之訊息，即於95年5 月
    間某日，將其在大肚鄉農會福山分部所開立帳號0000000000
    0000號帳戶銀行之存摺、提款卡及密碼，在臺中縣王田交流
    道附近，以新臺幣（下同）2,000 元之代價，出賣予不詳姓
    名年籍之成年男子，而幫助該成年男子所屬之犯罪集團遂行
    詐欺之犯行。俟該不詳姓名年籍之成年男子取得上開帳戶之
    存摺、提款卡及密碼後，即與其所屬詐欺集團之成員共同基
    於意圖為自己不法所有之犯意聯絡，先後於附表所示之時間
    ，對各附表所示被害人施以如附表所示之詐術，致使各該被
    害人陷於錯誤後，分別依指示將如附表所示之金額匯入丁○○上開農會帳戶等帳戶內，並旋即遭提領一空，嗣經附表所
    示被害人發覺受騙，始報警處理，而查悉上情。
二、洪偉展於94年間因竊盜案件，經臺灣高等法院臺中分院判處
    有期徒刑8 月確定，甫於95年5 月31日縮刑期滿執行完畢。
    詎仍不知悔改，其明知國內社會上層出不窮之詐騙集團或不
    法份子為掩飾其不法行徑，避免執法人員之追究及處罰，經
    常利用他人之行動電話門號行騙，因此，在客觀上可以預見
    一般取得他人行動電話門號使用之行徑，常與行財產犯罪有
    密切關連，竟以縱有人持其行動電話門號作為詐騙之犯罪工
    具，亦不違其本意之幫助犯意，於95年10月30日，將其向臺
    灣大哥大股份有限公司所申辦0000000000號行動電話門號SI
    M 卡，以1,000 元之代價，出售予姓名年籍不詳之成年男子
    使用。俟該不詳姓名年籍之成年男子取得上開門號SIM 卡後
    ，即與其所屬詐欺集團之成員共同基於意圖為自己不法所有
    之犯意聯絡，先推由不詳之集團成年成員於報紙上刊登0000
    000000號之代辦貸款廣告，供欲辦理貸款之人連絡之用，嗣
    於95年11月7 日（起訴書誤載為同年10月7 日），乙○○閱
    報後，撥打0000000000電話與自稱「林先生」之人洽辦貸款
    ，「林先生」即要求乙○○繳納手續費，使乙○○陷於錯誤
    ，先後依「林先生」及「顏主任」之指示，於當日上午及下
    午接續匯款15,000元及10,800元至謝勝富（業經另案判決確
    定）所申辦之臺灣中小企業銀行忠明分行帳號000000000000
    000000號帳戶，嗣因「顏主任」要求乙○○再繳納稅費，乙○○察覺有異，始知受騙，而報警察查悉上情。
三、案經法務部調查局臺中縣調查站移送及臺中縣警察局烏日分
    局、彰化縣警察局彰化分局報請臺灣彰化地方法院檢察署呈
    請臺灣高等法院臺中分院檢察署核定移轉臺灣臺中地方法院
    檢察署檢察官偵查起訴。
    理  由
一、本件被告丁○○、洪偉展所犯係死刑、無期徒刑、最輕本刑
    為3 年以上有期徒刑以外之罪，其於準備程序中就被訴事實
    為有罪之陳述，經法官告知簡式審判程序之旨，並聽取公訴
    人及被告之意見後，認為適宜由受命法官獨任進行簡式審判
    程序，依刑事訴訟法第273 條之1 第1 項規定，裁定由受命
    法官獨任進行審判程序，合先敘明。
二、上開犯罪事實，業據被告丁○○、洪偉展於偵查中及本院準
    備程序、審理時坦承不諱，核與證人即被害人甲○○、辛○○、戊○○、己○○及乙○○於警詢中所證述之情節相符，
    復有被告丁○○上開大肚鄉農會福山分部帳戶之開戶資料及
    客戶往來交易明細表、被告洪偉展上開行動電話門號查詢單
    與被害人匯款之自動櫃員機儲戶交易明細表、匯款單在卷可
    稽，足認被告之自白核與事實相符，自堪採信。
三、按刑法上之故意，分為直接故意（確定故意）與間接故意（
    不確定故意）。行為人對於構成犯罪之事實，明知並有意使
    其發生者，為直接故意；行為人對於構成犯罪之事實，預見
    其發生而其發生並不違背其本意者，為間接故意。又幫助犯
    之成立，以行為人主觀上認識被幫助者正欲從事犯罪或係正
    在從事犯罪，且該犯罪有既遂之可能，而其行為足以幫助他
    人實現構成要件者，即具有幫助故意，並不以行為人確知被
    幫助者係犯何罪名為必要。而按金融機構之帳戶為個人理財
    之工具，為便利大眾使用此一理財工具，以資活絡資金供需
    ，對於申請開設金融帳戶並無設有任何特殊之限制，一般民
    眾皆能自由申請開戶，並得同時在不同金融機構申請多數存
    款帳戶使用，且行動電話門號亦係供個人聯絡使用，對於申
    請行動電話門號並無設有任何特殊之限制，一般民眾皆能自
    由申請，並得同時在不同電信機構申請多數門號，乃眾所周
    知之事實。又依一般人之社會生活經驗，倘係經由合法管道
    之收入、支出或供聯絡使用，本可自行向金融行庫開立帳戶
    或向電信業者申設門號，殊無大費周章使用他人帳戶及門號
    之必要，況且近來詐騙案件層出不窮，詐騙集團多利用人頭
    帳戶做為出入帳戶或人頭門號做為聯絡使用，不僅廣為媒體
    所披載，亦經政府一再宣導提醒注意，衡諸目前社會以電視
    、報紙甚至網路等管道流通資訊之普及程度，以及使用自動
    提款機從事提款、轉帳交易和使用行動電話聯絡之頻繁，苟
    見有陌生人不思以自己名義申請開立帳戶或行動電話門號，
    反而向不特定人蒐集或收購他人之金融機構帳戶或行動電話
    門號使用，自屬可疑。再者，犯罪者自然不會使用其無法掌
    控之帳戶或行動電話門號，否則將無法確保該帳戶或行動電
    話門號之使用人突然向金融機構或電信公司辦理掛失或申請
    停止通話服務，致使犯罪者無法從使用帳戶或通話服務；亦
    不會使用集團成員名義申辦帳戶或行動電話門號，否則即可
    能將犯罪者身分曝光而遭查緝。是以犯罪者欲使用他人名義
    申辦帳戶或行動電話門號作為詐騙電話使用時，當會先徵得
    帳戶或門號使用人之同意，並確知不會被掛失或停止通話服
    務後，才予使用。而被告丁○○、洪偉展於行為時分別為31
    歲、28歲之成年人，已有相當之社會經驗，對於帳戶及行動
    電話門號提供他人使用，將可能為他人從事不法，應有預見
    ，且渠等於本院準備程序時亦坦認有幫助詐欺，將帳戶、行
    動電話門號SIM 卡賣給詐騙集團之事實，是被告等具備幫助
    詐欺取財之不確定故意，應可認定。而被告等有此不確定故
    意，仍將渠等帳戶之存摺、提款卡、密碼或行動電話門號SI
    M 交予不詳姓名年籍之成年男子所屬之詐欺集團為詐欺犯罪
    之用，渠等雖並未參與上開犯罪之構成要件行為，然其顯係
    以幫助他人犯罪之意思，實施上開犯罪構成要件以外之行為
    ，其幫助詐欺取財犯行，亦可認定。綜上所述，本案事證明
    確，被告等幫助詐欺之犯行堪以認定，自應依法論科。
四、被告丁○○交付上開農會帳戶存摺、提款卡及密碼後，刑法
    固於94年1 月7 日修正，同年2 月2 日公布，於95年7 月1
    日施行，然幫助犯係從屬於正犯而成立，以正犯已經犯罪為
    要件，故幫助犯並非其幫助行為一經完成，即成立犯罪，必
    其幫助行為或其影響力持續至正犯實施犯罪始行成立，有關
    追訴權時效，告訴期間等，亦自正犯完成犯罪時開始進行（
    最高法院86年臺上字第22號判例參照）。被告丁○○交付上
    開農會存摺、提款卡及密碼之幫助詐欺取財行為時間，固係
    在刑法修正施行之前，然詐欺取財集團之正犯利用被告丁○○上開農會帳戶向附表所示被害人詐欺取財之時間，係在新
    法修正施行之後，已如前述，揆諸上開說明，自應逕行適用
    修正後之刑法相關規定論處，並無新舊法比較適用之問題，
    合先敘明。次按刑法上之幫助犯，係對於犯罪與正犯有共同
    之認識，而以幫助之意思，對於正犯資以助力，而未參與實
    施犯罪之行為者而言，最高法院著有75年臺上字第1509號、
    84年臺上字第5998號及88年臺上字第1270號判決意旨可供參
    照。是以，如未參與實施犯罪構成要件之行為，且係出於幫
    助之意思提供助力，即屬幫助犯，而非共同正犯。查本件被
    告丁○○及洪偉展分別將渠等上開農會帳戶存摺、存款卡、
    密碼及行動電話門號SIM 卡交付予不詳之成年人使用，供該
    男子所屬詐欺集團共同詐欺取財之用，係基於幫助他人詐欺
    取財之不確定故意，所為均係詐欺取財罪構成要件以外之幫
    助行為。是核被告丁○○、洪偉展所為，均係犯刑法第30條
    第1 項前段、第339 條第1 項之幫助詐欺取財罪，並均依刑
    法第30條第2 項幫助犯之規定，按正犯之刑減輕之。又被告
    丁○○以一幫助行為，同時侵害多數被害人之財產法益，並
    觸犯數幫助詐欺取財罪名，為同種想像競合犯，應依刑法第
    55條規定，從一罪處斷，併予敘明。再被告丁○○於94年間
    因搶奪案件，經本院判處有期徒刑2 年確定，甫於94年12月
    28日縮短刑期執行完畢，及被告洪偉展於94年間因竊盜案件
    ，經臺灣高等法院臺中分院判處有期徒刑8 月確定，甫於95
    年5 月31日縮刑期滿執行完畢等情，有臺灣高等法院被告前
    案紀錄表1 份在卷可憑，其於徒刑執行完畢後，5 年內故意
    再犯本件有期徒刑以上之罪，均為累犯，均應依刑法第47條
    第1 項之規定，加重其刑，並均依法先加後減之。爰審酌被
    告2 人均素行不佳，有前開前科表可考，竟為貪圖私利，任
    意交付自己帳戶之存摺、金融卡、密碼或行動電話門號SIM
    卡予姓名年籍不詳之人使用，犯罪之動機、目的雖然單純，
    但罔顧此舉可能淪為他人犯罪之工具，助長財產犯罪者遂行
    詐欺取財之目的，同時使犯罪者得以隱匿真實身分，增加查
    緝罪犯之困難，助長犯罪氣焰，危害社會治安，所為可議，
    其等交付之帳戶資料及SIM 卡數量雖僅有1 個，但卻造成附
    表所示4 位被害人及被害人乙○○受騙匯款而受有損害，被
    害人匯款之金額非少，且尚未能賠償被害人任何損害，所生
    損害頗多，惟念渠等犯後均能坦承犯行，態度尚可等一切情
    狀，各量處如主文所示之刑，並斟酌本件犯罪情節之輕重，
    及渠等之資力、智識程度等情，均諭知以1,000 元折算1 日
    之易科罰金折算標準，以示懲儆。又本件被告2 人犯罪之時
    間，均係在96年4 月24日以前，所犯符合中華民國九十六年
    罪犯減刑條例所定之減刑條件，應依該減刑條例第2 條第1
    項第3 款之規定，均減其宣告刑二分之一，並依該條例第9
    條之規定，諭知易科罰金之折算標準。
據上論斷，應依刑事訴訟法第273 條之1 第1 項、第299 條第1
項前段，刑法第30條第1 項前段、第2 項、第339 條第1 項、第
55條、第47條第1 項、第41條第1 項前段，刑法施行法第1 條之
1 第1 項、第2 項前段，中華民國九十六年罪犯減刑條例第2 條
第1 項第3 款、第7 條、第9 條，判決如主文。
本案經檢察官丙○○到庭執行職務。
中    華    民    國    97    年    11   月    28    日
                 刑事第十七庭  法  官  廖純卿
以上正本證明與原本無異。
如不服本判決應於收受送達後10日內向本院提出上訴書狀，並應
敘述具體理由；其未敘述上訴理由者，應於上訴期間屆滿後20日
內向本院補提理由書（均須按他造當事人之人數附繕本）「切勿
逕送上級法院」。
                               書記官  童秉三
中    華    民    國    97    年    11   月    28    日
附表
┌──┬───┬────────┬───────────┬──────┐
│編號│被害人│  詐 騙 時 間   │  詐  騙  方  法      │詐 騙 金 額 │
├──┼───┼────────┼───────────┼──────┤
│1.  │甲○○│95年9月27日（起 │撥打報上貸款廣告刊登之│新臺幣6,396 │
│    │      │訴書記載為同年9 │0000000000號電話洽談貸│元。        │
│    │      │月底）          │款，詐騙集團成員佯稱貸│            │
│    │      │                │款需先繳納手續費，使何│            │
│    │      │                │宏霖陷於錯誤，按指示匯│            │
│    │      │                │款新臺幣6,396 元至林俊│            │
│    │      │                │男之大肚山農會福山分部│            │
│    │      │                │帳號000000000000 00 號│            │
│    │      │                │帳戶。                │            │
│    │      │                │                      │            │
│    │      │                │                      │            │
├──┼───┼────────┼───────────┼──────┤
│2.  │辛○○│95年9月27日至95 │撥打報上貸款廣告刊登之│共新臺幣552,│
│    │      │年11月20日（起訴│0000000000號電話洽談貸│53 0元。    │
│    │      │書誤載為同年10月│款，詐騙集團成員佯稱貸│            │
│    │      │26日起至11月1日 │款需繳納手續費、頭款費│            │
│    │      │止，惟公訴檢察官│公證費、律師費等，使張│            │
│    │      │業已當庭更正）  │育瑄陷於錯誤，按指示接│            │
│    │      │                │續4 次匯款新臺幣10萬元│            │
│    │      │                │至廖淑惠之郵局帳戶（業│            │
│    │      │                │經不起訴處分確定）及接│            │
│    │      │                │續22次匯款新臺幣452,53│            │
│    │      │                │0 元至丁○○上開農會帳│            │
│    │      │                │戶。                  │            │
├──┼───┼────────┼───────────┼──────┤
│3.  │戊○○│95年11月3日至95 │撥打報上貸款廣告刊登之│共新臺幣50,3│
│    │      │年11月17日（起訴│0000000000號電話洽談貸│10元。      │
│    │      │書誤載同年月3 日│款，詐騙集團成員佯稱貸│            │
│    │      │，惟公訴檢察官業│款需繳納公證費、頭款金│            │
│    │      │已當庭更正）    │、律師費等，使戊○○陷│            │
│    │      │                │於錯誤，按指示接續匯款│            │
│    │      │                │新臺幣2 萬元至中國信託│            │
│    │      │                │東臺中分行廖淑惠帳戶07│            │
│    │      │                │000000000 ，及匯款新臺│            │
│    │      │                │幣30,310元至丁○○上開│            │
│    │      │                │農會帳戶。            │            │
├──┼───┼────────┼───────────┼──────┤
│4.  │己○○│95年9月26日至95 │撥打報上廣告刊登之案外│共新臺幣19,9│
│    │      │年9月28日（起訴 │人陳素玲提供之00000000│06元        │
│    │      │書誤載為96年2月 │68、0000000000號電話洽│            │
│    │      │14日，惟公訴檢察│談貸款，詐騙集團成員佯│            │
│    │      │官業已當庭更正）│稱貸款須繳納手續費、公│            │
│    │      │                │證費、頭款費等，使邱耀│            │
│    │      │                │增陷於錯誤，按指示接續│            │
│    │      │                │匯款新臺幣11,875元至林│            │
│    │      │                │俊男上開農會帳戶及匯款│            │
│    │      │                │新臺幣8,031 元至陳基立│            │
│    │      │                │（另案偵辦中）申辦之合│            │
│    │      │                │作金庫銀行員林分行帳號│            │
│    │      │                │0000000000000帳戶。   │            │
└──┴───┴────────┴───────────┴──────┘
附錄本案論罪法條全文：
中華民國刑法第339條
（普通詐欺罪）
意圖為自己或第三人不法之所有，以詐術使人將本人或第三人
之物交付者，處5年以下有期徒刑、拘役或科或併科1千元以下罰
金。
以前項方法得財產上不法之利益或使第三人得之者，亦同。
前二項之未遂犯罰之。


司法院資訊處製作；財團法人民間司法改革基金會備份。
